臺灣士林地方法院民事裁定　　　　　　　 96年度財管字第4號
聲　請　人　財政部臺北市國稅局
法定代理人　甲○○
上列聲請人聲請指定被繼承人吳良益遺產管理人事件，本院裁定
如下：
    主  文
選任財政部國有財產局臺灣北區辦事處為被繼承人乙○○之遺產
管理人。
准對被繼承人乙○○（女、民國○○年○ 月○○日生、身分證統一編
號：Ｚ000000000號，生前設籍臺北市內湖區大湖山莊21巷15號（
地下））之繼承人為承認繼承之公示催告。
被繼承人乙○○之繼承人，應自前項公示催告最後登載新聞紙之
日起壹年內承認繼承。上述期限屆滿，無繼承人承認繼承時，被
繼承人乙○○之遺產，於清償債權並交付遺贈物後，如有剩餘即
歸屬國庫。
聲請程序費用由乙○○遺產負擔。
    理  由
一、按繼承開始時，繼承人有無不明，而無親屬會議或親屬會議
    未於1 個月內選定遺產管理人者，利害關係人得聲請法院選
    任遺產管理人，並由法院依公示催告程序，定6 個月以上之
    期限，公告繼承人，命其於期限內承認繼承，民法第1177條
    、第1178條第1 項、第2 項規定甚明。
二、本件聲請意旨略以：被繼承人乙○○（男、民國（下同）11
    年7 月19日生、身分證統一編號：Ｚ000000000號，生前設籍
    臺北市內湖區大湖山莊21巷15號（地下））於94年10月22日
    死亡，因按戶政機關登記戶籍資料及財政部財稅資料中心所
    提供之三親等資料，查得合於民法第1138條規定之各順序繼
    承人均拋棄繼承，依遺產及贈與稅法第6 條第2 項規定，稽
    徵機關得依非訟事件法之規定，聲請法院指定遺產管理人；
    又該等無繼承人承認之遺產，依民法第1185條規定歸屬國庫
    。為此，依法聲請鈞院准予指定財政部國有財產局為被繼承
    人乙○○之遺產管理人等語，並提出死亡通報書、財政部財
    稅資料中心95年12月5 日資五字第0950012240號書函、家庭
    成員三親等資料查詢清單、鈞院95年12月15日士院鎮家親94
    年度繼字第1212號函、被繼承人乙○○財產資料估計表、土
    地建物查詢資料等件為證。
三、經查，聲請人主張被繼承人乙○○於94年10月22日死亡，並
    遺有臺北縣板橋市○○段1926-1號等土地8 筆，依公告現值
    計算，財產價額合計達新台幣00000000元等情，已據提出被
    繼承人乙○○財產資料估計表及土地建物查詢資料等件為證
    ，並經本院依職權調閱本院94年度繼字第1212號拋棄繼承案
    卷查核無訛，堪信為真正。又聲請人主管國家稅務稽徵業務
    ，而被繼承人遺有前開土地8 筆，則聲請人本於利害關係人
    之地位為本件聲請，程序上尚無不合。又被繼承人乙○○之
    第一順序之法定繼承人即配偶王雨生已歿，其子王中天亦已
    於94年12月9 日向本院聲明拋棄繼承，並經本院於94年12月
    14日士院鎮家親94年度繼字第1212號通知函准予備查在案，
    有前開拋棄繼承案卷可考。此外，則查無其他法定繼承人，
    亦無親屬可資召開親屬會議。另本院考量財政部國有財產局
    為管理國家財政之法定機關，具有相當之公信力，且被繼承
    人之遺產於公示催告程序後如無人承認繼承，依法即歸屬國
    庫，則國有財產局對本件遺產管理具實際利害關係，且經本
    院函請財政部國有財產局臺灣北區辦事處對聲請人請求選任
    其為被繼承人之遺產管理人乙事具體表示意見，雖經該處函
    覆以繼承人已拋棄繼承為由，認宜避免指定財政部國有財產
    局等語，有財政部國有財產局臺灣北區辦事處96年5 月28
    日台財產北接字第0960021258號函附卷可稽，惟聲請人提出
    之被繼承人之財產資料估計表及土地建物查詢資料等情，本
    院認由財政部國有財產局臺灣北區辦事處任本件遺產管理人
    並無不妥，爰裁定如主文第1 項所示，並依法為承認繼承之
    公示催告。
四、依非訟事件法第157條規定，裁定如主文。
中　　華　　民　　國　　96　　年　　6 　　月　　29　　日
                  家事法庭  法  官  謝靜慧
以上正本係照原本作成。
如對本裁定抗告，應於裁定送達後10日內向本院提出抗告狀。
中　　華　　民　　國　　96　　年　　6　　 月　　29　　日
                            書記官  黃秀雲
